臺灣臺南地方法院臺南簡易庭民事判決
111年度南小字第518號
原      告  郭宇綸  
被      告  張碧香  

上列被告因公然侮辱案件，原告提起刑事附帶民事訴訟請求侵權
行為損害賠償，經本院刑事庭以111年度簡附民字第3號裁定移送
前來，本院於民國111年6月8日言詞辯論終結，判決如下：
    主      文
被告應給付原告新臺幣3千元，及自民國111年1月7日起至清償日
止，按週年利率百分之5計算之利息。
原告其餘之訴駁回。 
本判決原告勝訴部分得假執行。
    事實及理由
一、原告主張：兩造為臺南市○○區○○路0段000號「ＯＯ永續環境實
    驗所」之同事，詎被告基於公然侮辱之犯意，於民國110年7
    月16日15時10分許，在ＯＯ永續環境實驗所1樓與2樓間樓梯通
    道之不特定人均得共見共聞之公共場所，於其上樓之際對正
    在下樓之原告比中指，以此方式侮辱原告，足以貶損原告之
    名譽、人格及社會評價，爰依侵權行為損害賠償之法律關係
    ，提起本件訴訟，請求被告賠償精神慰撫金等語。並聲明：
    被告應給付原告新臺幣(下同)3萬元，及自刑事附帶民事起
    訴狀繕本送達翌日起至清償日止，按週年利率百分之5計算
    之利息(見附民卷第7頁)。
二、被告則以：被告長期遭原告跟蹤、騷擾、霸凌，原告每見被
    告離開座位，即會隨後跟至，在被告面前做出以手碰觸其下
    體部位等不雅動作，使被告感到不快、受辱及遭受壓力。本
    件係因原告於上開時、地看見被告，且拿著手機對被告拍照
    ，被告比中指係對原告當時拍照侵犯隱私及過去諸多霸凌行
    為表示不滿，被告有權以此表達不滿，此屬表現自由與言論
    自由範疇，原告不得主張被告不法；本件案發時僅有兩造上
    下樓梯，並無旁人在場，被告亦未出言怒罵原告，當時無其
    他人知悉此事，顯與公然要件不符，而不構成公然侮辱；比
    中指之手勢與罵髒話有別，吾人可從罵髒話瞭解具體之侮辱
    内容，然比中指之意思，實無法明瞭，僅能說比中指的人對
    被比中指的人很不滿或很不爽，對某人以手勢表達不滿，尚
    不構成公然侮辱等語置辯。並聲明：原告之訴駁回(見小字
    卷第119頁)。
三、得心證之理由：
　㈠按因故意或過失，不法侵害他人之權利者，負損害賠償責任
    ；不法侵害他人之身體、健康、名譽、自由、信用、隱私、
    貞操，或不法侵害其他人格法益而情節重大者，被害人雖非
    財產上之損害，亦得請求賠償相當之金額。其名譽被侵害者
    ，並得請求回復名譽之適當處分。民法第184條第1項前段、
    第195條第1項規定甚明。
　㈡經查：
　⒈被告於上揭時地對原告比中指，經本院以111年度簡字第8號
    刑事簡易判決認定被告犯公然侮辱罪，處罰金5千元，如易
    服勞役，以1千元折算1日，被告不服提起上訴，經本院111
    年度簡上字第88號刑事判決駁回上訴確定等情，業經本院依
    職權調取上開刑事卷宗核閱無訛，堪信原告主張為真。
　⒉被告雖以前揭情詞置辯，惟依通常社會觀念，比中指之行為
    相當於「三字經」之肢體化語言，一般人均認係粗俗不堪以
    使人難堪為目的，足以使個人在社會上所保持之人格及地位
    ，達貶損評價之程度，是被告前揭行為，確已不法侵害原告
    之名譽。又所謂「公然」，祇以不特定人或多數人得以共見
    共聞之狀況為已足，本件被告對原告比中指之地點在該實驗
    所1樓與2樓間樓梯通道，而被告於刑事案件審理時亦自陳：
    那是大家都可以上下樓梯等語（見刑事簡上卷第125頁），
    則堪認該地點屬不特定人均得共見共聞之公共場所，自已該
    當前述「公然」之要件。
　⒊依上，被告於不特定人均得共見共聞之樓梯間對原告比中指
    ，此手勢有減損他人聲譽、貶低他人人格之意，屬於侮辱該
    他人之言語，為一般人所週知，是被告前揭行為，確已不法
    侵害原告之名譽，而應對原告負故意侵權行為責任。原告主
    張其因被告之公然侮辱之行為而受有不法損害，依首揭法文
    規定，請求非財產上之損害賠償，即屬於法有據。
　㈢又慰藉金之賠償須以人格權遭遇侵害，使精神上受有痛苦為
    必要，酌定精神慰撫金之多寡時，應斟酌被害人及加害人雙
    方之身分、資力、經濟狀況、加害程度、被害人所受痛苦及
    及其他各種情形，以核定相當之數額。本院審酌被告侵權方
    式，及當時該樓梯間並無其他人，暨兩造教育程度、經濟能
    力、社會地位（參見上開刑事案件卷宗及兩造財產所得調件
    明細資料）等一切情狀，認原告請求之精神慰撫金以3千元
    為適當，逾此數額之請求，則無理由。
四、綜上所述，原告依侵權行為損害賠償之法律關係，請求被告
    給付3千元，及自刑事附帶民事起訴狀繕本送達翌日即111年
    1月7日起至清償日止，按週年利率百分之5計算之法定遲延
    利息，為有理由，應予准許。原告逾此範圍之請求，為無理
    由，應予駁回。
五、本件係就民事訴訟法第436條之8第1項規定之小額訴訟事件
    所為被告部分敗訴之判決，依民事訴訟法第436條之20之規
    定，應依職權就被告敗訴部分宣告假執行。
六、本件事證已臻明確，兩造其餘攻擊防禦方法及舉證，核與本
    判決之結果不生影響，爰不另為贅論，附此敘明。
七、本件係由刑事庭移送民事庭之附帶民事訴訟案件，依刑事訴
    訟法第504條第2項之明文規定免納裁判費用。據此，原告提
    起本件刑事附帶民事訴訟請求被告賠償損害，依法無需繳納
    裁判費，另綜觀卷內資料，兩造復無其他訴訟費用之支出，
    爰無庸宣告兩造各應負擔訴訟費用之金額，併予敘明。
中　　華　　民　　國　　111　 年　   6　　月　  22　　日
                  臺灣臺南地方法院臺南簡易庭
　　　　　　　　　             法    官　王淑惠
以上正本係照原本作成。
如不服本判決，應於送達後20日內，向本院提出上訴狀並表明上
訴理由，如於本判決宣示後送達前提起上訴者，應於判決送達後
20日內補提上訴理由書（須附繕本）。對於小額程序之第一審判
決之上訴，非以其違背法令為理由，不得為之。且上訴狀內應記
載表明(一)原判決所違背之法令及其具體內容；(二)依訴訟資料
可認為原判決有違背法令之具體事實者。如委任律師提起上訴者
，應一併繳納上訴審裁判費。
中　　華　　民　　國　　111　 年　   6　　月　  22　　日
                               書 記 官  洪凌婷